【裁判字號】    95,重訴,68
【裁判日期】    951229
【裁判案由】    毒品危害防制條例等
【裁判全文】
臺灣桃園地方法院刑事判決              95年度重訴字第68號
公  訴  人  臺灣桃園地方法院檢察署檢察官
被      告  甲○○
選任辯護人  林永勝律師
上列被告因毒品危害防制條例等案件，經檢察官提起公訴（95年
度偵字第15735 號），本院判決如下：
    主  文
甲○○共同運輸第一級毒品，處有期徒刑拾柒年。
扣案第一級毒品海洛因陸包（海洛因合計驗餘淨重壹仟零壹拾點
參柒公克，純度百分之柒拾壹點陸，純質淨重柒佰貳拾參點肆貳
公克）沒收銷燬之，上開海洛因之外包裝保鮮膜陸個及繃帶貳條
、綠色短褲壹件均沒收。
    事  實
一、甲○○明知海洛因係毒品危害防制條例第2 條第2 項第1 款
    所定之第一級毒品，不得任意持有、運輸，且係行政院依懲
    治走私條例第2 條第4 項授權公告之「管制物品項目及其數
    額」所列甲項第4 款之管制進出口物，不得私運進口，竟因
    經濟窘困，於民國95年7 月間某日，受綽號「鳳梨」之楊嘉
    義（檢察官已另簽分他案偵查）以豐厚報酬利誘至大陸地區
    攜帶毒品，而與楊嘉義及在大陸地區負責出資不詳姓名綽號
    「老闆」之成年人、負責交付毒品之不詳姓名綽號「阿麗仔
    」之成年男子共同基於運輸第一級毒品及私運管制物品進口
    之犯意聯絡，約定以新臺幣（下同）15至20萬元之代價，由
    甲○○前往大陸地區攜帶海洛因回臺，甲○○應允後，即由
    楊嘉義不知情之不詳姓名年籍成年友人訂妥前往大陸地區之
    來回機票，甲○○遂於95年7 月19日搭乘GE363 號飛機前往
    澳門地區轉搭計程車抵達大陸之珠海地區，暫住於楊嘉義在
    該地之租屋處。嗣於95年7 月26日下午，綽號「阿麗仔」之
    成年男子在楊嘉義之租屋處將以保鮮膜包裝成6 包之海洛因
    （合計驗餘淨重1010.37 公克，純度71 .6% ， 純質淨重72
    3.42公克）、繃帶2 條交予甲○○，並協助甲○○將海洛因
    以繃帶綑綁於左右大腿內側，甲○○再穿著其所有之綠色短
    褲固定，甲○○即於當日自澳門地區搭乘長榮航空編號BR81
    8 號班機返臺，將前開海洛因運輸進入臺灣地區。嗣於95年
    7 月26日晚間10時30分許，甲○○在中正國際機場（現名為
    桃園國際機場）第二航廈接受入境檢查時，因神色緊張行跡
    可疑，而為財政部臺北關稅局關員當場查獲，在甲○○左右
    大腿內側扣得上開以保鮮膜包裝成6 包之海洛因（合計驗餘
    淨重1010.37 公克，純度71.6% ，純質淨重723.42公克）、
    「阿麗仔」所交付之繃帶2 條、甲○○所有之綠色短褲1 條
    ，並將甲○○移送法務部調查局桃園縣調查站，始悉上情。
二、案經法務部調查局桃園縣調查站報請臺灣桃園地方法院檢察
    署檢察官偵查起訴。
    理  由
一、訊據被告甲○○於本院審理中對於上開犯罪事實均坦承不諱
    ，而被告於95年7 月26日夜間10時30許自大陸珠海地區前往
    澳門，並搭乘長榮航空編號BR818 號班機返抵中正國際機場
    第二航廈接受入境檢查時，為財政部臺北關稅局關員當場查
    獲，在甲○○左右大腿內側扣得上開以保鮮膜包裝成6 包疑
    似海洛因之粉末、用以固定之繃帶2 條、綠色短褲1 條等情
    ，復有臺北關稅局扣押貨物運輸工具收據及搜索筆錄1 份、
    查獲照片4 張在卷可稽（偵卷第9 頁、第17至20頁）及疑似
    海洛因粉末6 包、繃帶2 條、綠色短褲1條 扣案可佐，又扣
    案疑似海洛因之粉末6 包經法務部調查局鑑定結果，確實含
    第一級毒品海洛因成分（海洛因合計驗餘淨重1010.37 公克
    ，純度71.6% ，純質淨重723.42公克），有法務部調查局95
    年8 月17日調科壹字第080011640 號鑑定通知書鑑定書1 紙
    在卷可稽（偵卷第43頁），足認被告自白與事實相符，綜上
    所述，被告運輸第一級毒品及私運管制物品第一級毒品海洛
    因進口臺灣地區等犯罪事實明確，應依法論科。
二、按海洛因為毒品危害防制條例第2 條第2 項第1 款所列之第
    一級毒品，不得製造、運輸、販賣、意圖販賣而持有、轉讓
    、施用及持有，且為行政院依據懲治走私條例第2 條第4 項
    公告之管制物品，不得進出口；次按自大陸地區私運物品進
    入臺灣地區，或自臺灣地區私運物品前往大陸地區者，以私
    運物品進口、出口論，適用懲治走私條例之規定處斷，懲治
    走私條例第12條亦定有明文。查被告甲○○自大陸地區運輸
    、私運扣案第一級毒品海洛因入境臺灣，核其所為，係犯毒
    品危害防制條例第4 條第1 項之運輸第1 級毒品罪及懲治走
    私條例第2 條第1 項之私運管制物品進口罪。被告與楊嘉義
    及綽號「老闆」之成年人、綽號「阿麗仔」之成年男子間，
    互有犯意聯絡及行為分擔，應依刑法第28條論以共同正犯。
    被告持有第一級毒品海洛因之低度行為，為運輸之高度行為
    所吸收，不另論罪。被告以一行為，同時觸犯毒品危害防制
    條例第4 條第1 項及懲治走私條例第2 條第1 項二罪，為想
    像競合犯，應依刑法第55條規定從一重之毒品危害防制條例
    第4 條第1 項運輸第1 級毒品罪處斷。又按毒品危害防制條
    例第4 條第1 項規定：「製造、運輸、販賣第一級毒品者，
    處死刑或無期徒刑；處無期徒刑者，得併科新臺幣1 千萬元
    以下罰金。」，其法定刑為死刑、無期徒刑，別無其他自由
    刑之規定，刑度可謂重大。而被告走私所運輸之毒品雖非少
    量，但亦非其他動輒數十公斤之巨量毒品走私運輸案例可以
    比擬，並在入境前即被查獲，並未流入市面危害他人身體健
    康，又被告因經濟狀況不佳，為賺取報酬償還債務（有其辯
    護人所提出之辯護意旨狀所附債務資料可參）而受楊嘉義所
    誘為本件犯行，並非居於主導地位，且其犯後坦承其所涉部
    分之犯行，是本件運毒數量雖非少量，然觀諸被告造成社會
    整體侵害程度及並非居於主導地位，僅係共犯結構中運輸毒
    品之「交通工具」等情，犯罪情狀顯可憫恕，以其等所犯之
    罪之最低法定刑為無期徒刑而言，即令處以法定最低刑度，
    猶嫌過重，客觀上足以引起一般人之同情，爰依刑法第59條
    之規定，酌量減輕其刑，方屬公允衡平。爰審酌被告所攜帶
    毒品數量非少，純度甚高，若流入市面所生危害甚大，幸及
    時遭查獲毒品尚未流出，再參酌被告因經濟壓力一時失慮鑄
    下大錯，於本案件中又非基於主導地位，平日素行尚可，又
    並無經法院論罪科刑之紀錄，有臺灣高等法院被告前案紀錄
    表可稽，於犯罪後已坦承犯行深具悔悟等一切情狀，量處如
    主文所示之刑。扣案之海洛因合計驗餘淨重1010.37 公克（
    純度71.6% ，純質淨重723.42公克），為查獲之第一級毒品
    ，不問是否屬於被告或共犯所有，均應依毒品危害防制條例
    第18條第1 項前段沒收銷燬之，上開用以包裝海洛因之保鮮
    膜6 個、用以固定毒品之綠色短褲1 條及繃帶2 條，可認上
    開物品均分屬被告及上開共犯所有，而供包裹、藏放毒品，
    防其裸露、潮濕，便於運輸所用之物，應併依毒品危害防制
    條例第19條第1 項前段之規定，予以宣告沒收。又本件被告
    尚未因運輸第一級毒品而取得報酬，而「老闆」、楊嘉義提
    供被告之機票、食宿係便利被告前往大陸地區之用，亦非屬
    運輸毒品所得之報酬，故無從依毒品危害防制條例第19條第
    1 項之規定，予以沒收犯罪所得財物，附此敘明。
三、據上論斷，應依刑事訴訟法第299 條第1 項前段，毒品危害
    防制條例第4 條第1 項、第18條第1 項前段、第19條第1 項
    前段，懲治走私條例第2 條第1 項、第11條、第12條，刑法
    第11條、第28條、第55條、第59條，判決如主文。
本案經檢察官徐文豪到庭執行職務。
中    華    民    國    95    年    12    月    29    日
                      臺灣桃園地方法院刑事第四庭
                          審判長法  官    黃斯偉
                                法  官    張淑華
                                法  官    蘇昭蓉
以上正本證明與原本無異。
                                書記官    韓若玉
中    華    民    國    95    年    12    月    29    日
附錄法條：毒品危害防制條例第4 條、懲治走私條例第2條
毒品危害防制條例第4條
製造、運輸、販賣第一級毒品者，處死刑或無期徒刑；處無期徒
刑者，得併科新臺幣 1 千萬元以下罰金。
製造、運輸、販賣第二級毒品者，處無期徒刑或 7 年以上有期徒
刑，得併科新臺幣 7 百萬元以下罰金。
製造、運輸、販賣第三級毒品者，處 5 年以上有期徒刑，得併科
新臺幣 5 百萬元以下罰金。
製造、運輸、販賣第四級毒品者，處 3 年以上 10 年以下有期徒
刑，得併科新臺幣 3 百萬元以下罰金。
製造、運輸、販賣專供製造或施用毒品之器具者，處 1 年以上 7
年以下有期徒刑，得併科新臺幣 1 百萬元以下罰金。
前五項之未遂犯罰之。
懲治走私條例第2條
私運管制物品進口、出口逾公告數額者，處 7 年以下有期徒刑，
得併科新臺幣 3 百萬元以下罰金。
前項之未遂犯罰之。
第 1 項所稱管制物品及其數額，由行政院公告之。


司法院資訊處製作；財團法人民間司法改革基金會備份。
